【裁判字號】    99,易,328
【裁判日期】    990223
【裁判案由】    毒品危害防制條例
【裁判全文】
臺灣臺中地方法院刑事判決               99年度易字第328號
公  訴  人  臺灣臺中地方法院檢察署檢察官
被      告  乙○○
選任辯護人  張繼準律師
            張績寶律師
上列被告因違反毒品危害防制條例案件，經檢察官提起公訴(98
年度偵字第21893號)，被告於本院準備程序進行中就被訴事實為
有罪之陳述，經本院合議庭裁定由受命法官獨任進行簡式審判程
序，判決如下：
    主  文
乙○○明知為偽藥而轉讓，處有期徒刑伍月。緩刑貳年，並應向
公庫支付新臺幣伍萬元，及向指定之公益團體、地方自治團體或
社區提供陸拾小時之義務勞務，緩刑期間付保護管束。
    犯罪事實及理由
一、犯罪事實：
(一)乙○○明知白色或無色透明結晶或結晶性粉末愷他命(Ketam
    ine，下稱愷他命)係毒品危害防制條例第2條第1項第3款之
    第三級毒品，並經行政院衛生署明令公告列為管制藥品，且
    非依藥事法相關規定製造之注射製劑，係屬藥事法第20條第
    1款所稱未經核准擅自製造之偽藥，不得非法轉讓；竟基於
    轉讓偽藥之犯意，於民國98年6月14日下午，攜帶愷他命1小
    包前往少年陳００ (83年8月生，真實姓名年籍詳卷)位於臺
    中縣大里市○里路29之5號5樓住處，而於同日下午2時30分
    許，在陳姓少年之房間內，將其所攜帶之愷他命研磨成粉末
    後，無償轉讓予少年陳００當場施用完畢 (無證據證明轉讓
    數量超過行政院依毒品危害防制條例第8條第6項頒訂公告應
    予加重其刑之數量)。嗣因警方接獲乙○○父母報案，於同
    日下午3時20分許前往上址，將乙○○、少年陳００帶回派
    出所內調查，於同日下午4時10分許經少年陳００同意採集
    其尿液送驗，結果呈現愷他命陽性反應，因而查悉上情。
(二)案經臺中縣警察局霧峰分局報請臺灣臺中地方法院檢察署檢
    察官偵查起訴。
二、理由：
(一)本案被告乙○○所犯係死刑、無期徒刑、最輕本刑為3年以
    上有期徒刑以外之罪，被告於準備程序中就被訴事實為有罪
    之陳述，經告知簡式審判程序之旨，並聽取公訴人及被告之
    意見後，本院合議庭認為適宜而依刑事訴訟法第273條之1第
    1項規定，裁定由受命法官獨任進行簡式審判程序，且依同
    法第273條之2、第159條第2項之規定，不適用傳聞法則有關
    限制證據能力之相關規定，合先敘明。
(二)據以論罪之證據名稱：
    1.被告乙○○於警詢、偵訊及本院審理時自白上揭犯行。
    2.證人即少年陳００於警詢、偵訊時之證述。
    3.被告及少年陳００之臺中縣警察局霧峰分局採集尿液鑑定
      同意書、驗尿液代號與真實姓名對照表、詮昕科技股份有
      公司濫用藥物尿液檢驗報告、查獲現場圖各1紙。
    4.綜上各節相互佐證，被告自白核與事實相符，應堪採信，
      本案事證明確，被告犯行堪以認定，應予依法論科。
(三)論罪與量刑：
    1.按藥品經稽查或檢驗有未經核准，擅自製造之情形者，為
      偽藥，藥事法第20條第1款定有明文；次按愷他命(Ketami
      ne)成分應屬藥品管理，同時亦列屬管制藥品管理條例第3
      條所稱之第三級管制藥品，亦係毒品危害防制條例第2條
      第2項第3款所規範之第三級毒品，但尚未列屬藥事法第22
      條第1項第1款所稱經行政院衛生署明令公告禁止製造、調
      劑、輸入、輸出、販賣或陳列之毒害藥品之禁藥，有行政
      院衛生署98年2月2日衛署藥字第0980001757號函可參。又
      藥品之製造或輸入或調劑，應依相關法令規定辦理，而經
      行政院衛生署核准登記之愷他命製劑，僅單方注射1種，
      本案被告乙○○轉讓予少年陳００之愷他命為白色或無色
      透明結晶或結晶性粉末，顯非注射製劑，自非合法製造。
      查國內曾查獲多起違法製造愷他命之案例，有臺灣高等法
      院97年度上訴字第4893號判決、97年度上訴字第5472號判
      決、臺灣高等法院高雄分院96年度上訴字第2448號、96年
      度上更(一)字第170號、97年度上訴字第14號、97年度上訴
      字第83號、97年度上訴字第2025號、97年度上訴字第852
      號、97年度上訴字第1701號、97年度上訴字第1711號判決
      可參，而被告轉讓之愷他命亦無其他積極證據足認係國外
      輸入，是被告轉讓予少年陳００之愷他命應為國內違法製
      造之偽藥，堪予認定。再按毒品之範圍尚包括影響精神物
      質與其製品，而藥事之管理，亦非僅止於藥品之管理，又
      毒品未必係經公告之禁藥，禁藥亦未必為毒品，毒品危害
      防制條例與藥事法二者，並無必然之特別法與普通法關係
      ，故除有轉讓之第三級毒品達毒品危害防制條例第8條第6
      項之一定數量，經依法加重後之法定刑較藥事法第83條第
      1項之法定刑為重之情形外，因藥事法第83條第1項為後法
      ，且為重法 (查毒品危害防制條例第8條第3項之轉讓第三
      級毒品罪及藥事法第83條第1項之轉讓偽藥罪，同有處罰
      之規定，而依92年7月9日修正公布、93年1月9日施行之毒
      品危害防制條例第8條第6項規定，轉讓毒品達一定數量者
      ，加重其刑至二分之一，其標準由行政院定之。若未達加
      重刑之標準，該條第3項之轉讓第三級毒品罪之法定最重
      本刑為有期徒刑3年，93年4月21日修正公布，同年月23日
      施行之藥事法第83條第1項之轉讓偽藥罪，其法定最重本
      刑為有期徒刑7年，兩者相較，後者為後法且為較重罪)
      ，應優先適用藥事法處罰(臺灣高等法院暨所屬法院94年
      法律座談會刑事類提案第8號研討結果、最高法院96年度
      臺上字第3582號判決意旨參照)，查本案並無證據足以證
      明被告轉讓予少年陳００之愷他命數量已逾公告標準，無
      法定加重事由，依法規競合，以重法優於輕法之適用法則
      ，應適用較重之後法論以藥事法第83條第1項之轉讓偽藥
      罪，是核被告乙○○轉讓愷他命予少年陳００之行為，係
      違反藥事法第83條第1項之轉讓偽藥罪。被告轉讓前持有
      愷他命之低度行為應為轉讓愷他命之高度行為所吸收，不
      另論罪。公訴意認被告所為轉讓愷他命之行為，係犯毒品
      危害防制條例第8條第3項之轉讓第三級毒品罪嫌，容有未
      洽，惟其基本社會事實相同，並經本院於審理時實質調查
      ，且予以公訴人、被告及辯護人辯論之機會，對於被告防
      禦權之行使並無妨礙，爰於基本事實同一之範圍內，變更
      公訴人所引之起訴法條。
    2.復按對於不同刑罰法律間具有法規競合關係者，由法院為
      比較適用時，應本於法律整體適用不得割裂原則。實務上
      ，於同一法律為新舊法比較適用時，亦本此原則，最高法
      院著有27年上字第2615號判例可資參照。本案被告轉讓愷
      他命之行為，既發生藥事法第83條第1項與毒品危害防制
      條例第8條第3項規定間之法規競合關係，而應優先適用較
      重之藥事法第83條第1項規定論處，縱被告於偵查及審判
      中均自白，基於法律整體適用不得割裂原則，不得另依修
      正後毒品危害防制條例第17條第2項之規定，減輕其刑(臺
      灣高等法院暨所屬法院98年法律座談會刑事類提案第16號
      研討結果參照)。從而，被告就上開轉讓愷他命予少年陳
      ００之行為，雖於偵查中及本院準備程序時均自白不諱，
      惟因其所犯轉讓第三級毒品罪，與轉讓偽藥罪屬法規競合
      ，而適用藥事法之結果，自無再適用修正後毒品危害防制
      條例第17條，併此敘明。
    3.爰審酌被告明知愷他命毒品具有成癮性、濫用性及危害性
      ，竟仍無償轉讓予友人施用，所為足以戕害友人之身心健
      康，暨兼衡被告轉讓毒品之目的、數量、犯罪後坦認犯行
      之態度等一切情狀，量處如主文所示之刑。
    4.末查被告未曾因故意犯罪而受有期徒刑以上刑之宣告，有
      臺灣高等法院被告前案紀錄表在卷可稽，其為本案犯行時
      未滿20歲，年輕識淺，因一時失慮，觸犯刑責，事後坦承
      犯行，表示悔意，經此教訓後，應知警惕，當無再犯之虞
      ，因認對被告所宣告有期徒刑，以暫不執行為適當，爰依
      刑法第74條第1項第1款規定，宣告緩刑2年，以勵自新。
      又本院斟酌被告本案之犯罪情節，認被告守法觀念顯有不
      足，為使其於緩刑期間內，仍深知戒惕，避免緩刑之宣告
      遭撤銷，且導正其行為與法治之觀念，爰併依刑法第74條
      第2項第4款、第5款之規定宣告其於緩刑期間內，應向公
      庫支付新臺幣5萬元，及向指定之公益團體、地方自治團
      體或社區提供陸拾小時之義務勞務，並依刑法第93條第1
      項第2款之規定，諭知於緩刑期間付保護管束。至於被告
      究應向何公益團體、地方自治團體或社區提供義務勞務，
      屬執行之問題，應由執行檢察官斟酌全案情節及各公益團
      體、地方自治團體或社區之需求，妥為指定，併予敘明。
三、應適用之法條：
    依刑事訴訟法第273條之1第1項、第299條第1項前段、第300
    條、第310條之2、第454條，藥事法第83條第1項，刑法第11
    條前段、第74條第1項第1款、第2項第4款、第5款、第93條
    第1項第2款，判決如主文。
本案經檢察官甲○○到庭執行職務。
中    華    民    國    99    年    2     月    23    日
                  刑事第十七庭    法  官  簡芳潔
以上正本證明與原本無異。
如不服本判決應於收受送達後10日內向本院提出上訴書狀，並應
敘述具體理由；其未敘述上訴理由者，應於上訴期間屆滿後20日
內向本院補提理由書（均須按他造當事人之人數附繕本）「切勿
逕送上級法院」。
                                  書記官  呂苗澂
中    華    民    國    99    年     2    月    23    日
附錄論罪科刑法條全文：
藥事法第83條
明知為偽藥或禁藥，而販賣、供應、調劑、運送、寄藏、牙保、
轉讓或意圖販賣而陳列者，處7年以下有期徒刑，得併科新臺幣5
百萬元以下罰金。
犯前項之罪，因而致人於死者，處7年以上有期徒刑，致重傷者
，處3年以上12年以下有期徒刑。
因過失犯第1項之罪者，處2年以下有期徒刑、拘役或科新臺幣30
萬元以下罰金。
第1項之未遂犯罰之。

司法院資訊處製作；財團法人民間司法改革基金會備份。
